【裁判字號】    96,重附民上,28
【裁判日期】    990622
【裁判案由】    偽造有價證券等
【裁判全文】
臺灣高等法院刑事附帶民事訴訟判決  96年度重附民上字第28號
    上  訴  人
    即  原  告  丙○○○
                己○○
                丁○○○
                壬○○
    被  上訴人
    即  被  告  辰○
                辛○○
                卯○○
                寅○○
                丑○○
                乙○○
                庚○○
                戊○○
                癸○○
                子○○
                甲○○
上列當事人間因偽造有價證券等附帶民訴案件，上訴人不服台灣
板橋地方法院中華民國96年 8月14日第一審附帶民訴判決（95年
度重附民字第12號），提起上訴，本院判決如下：
    主  文
原判決關於卯○○訴之聲明九、部分撤銷，移送本院民事庭。
其餘上訴駁回。
    事  實
一、上訴人方面：
    聲明及陳述詳如卷附刑事附帶民事上訴暨訴之變更追加狀所
    載。
二、被上訴人方面：
    未為任何聲明或陳述，亦未提出任何書狀。
    理  由
一、按因犯罪而受損害之人，於刑事訴訟程序得附帶提起民事訴
    訟，對於被告及依民法負賠償責任之人，請求回復其損害；
    法院認為原告之訴不合法或無理由者，應以判決駁回之，刑
    事訴訟法第487條第1項、第502條第1項分別定有明文。次按
    刑事訴訟諭知無罪、免訴或不受理之判決者，對於附帶民事
    訴訟部分，應以判決駁回原告之訴，同法第503條第1項前段
    定有明文。而刑事訴訟本應為無罪之諭知而不另為無罪諭知
    者與應諭知無罪之判決情形相同，自應類推適用上開規定，
    以判決駁回原告之附帶民事訴訟。末按，附帶民事訴訟，係
    因犯罪而受損害之人，為請求回復其損害，於刑事訴訟附帶
    提起之民事訴訟，故提起是項訴訟，須限於起訴之犯罪事實
    侵害個人權益，致生損害者，始得為之，最高法院23年附字
    第248號亦著有判例。
二、撤銷部分：（就訴之聲明九、卯○○部分）
    被上訴人卯○○之部分，經本院撤銷原審無罪判決，並改判
    諭知科刑判決，就訴之聲明九、卯○○部分，原審駁回上訴
    人（即原告）對被上訴人卯○○請求，自有未洽，上訴人上
    訴指摘原審判決不當，為有理由，應由本院予以撤銷改判，
    再上訴人就此部分所提起之附帶民事訴訟，查其內容繁雜，
    非經長久之時日不能終結其審判，應依刑事訴訟法第504 條
    第1 前段，將本件附帶民事訴訟移送本院民事庭。
三、上訴駁回部分：
  (一)被上訴人辰○、辛○○、戊○○、癸○○等部分，業經原審
    法院諭知無罪，檢察官不服原判決而提起上訴，嗣經本院判
    決上訴駁回在案，依照首開規定，原審駁回上訴人（即原告
    ）在第一審之訴及其假執行之聲請，經核並無不合，上訴人
    猶執陳詞上訴指摘原判決不當，為無理由，應予駁回。
  (二)刑事附帶民事上訴暨訴之變更追加狀「訴之聲明七、八、被
    告子○○連帶部分」，原審以本件被告並無羅列被告子○○
    ，有如刑事附帶民事起訴狀為憑，此部分附帶民事訴訟不合
    法為由，駁回原告之訴，經核亦無不合，上訴人就刑事附帶
    民事上訴暨訴之變更追加狀「訴之聲明七、八、被告子○○
    連帶部分」，上訴為無理由，應予駁回。原告於96年 8月27
    日刑事附帶民事請求上訴狀，又贅列被告子○○及甲○○二
    人為被告；因渠等二人於一審就民事部分未起訴，法院亦未
    判決，故原告請求上訴狀列被告子○○及甲○○二人為被告
    ，不合法律上程式，亦應駁回。
  (三)被上訴人寅○○、丑○○、乙○○、庚○○等部分，雖經本
    院撤銷原審判決，並改判共同連續納稅義務人以詐術逃漏稅
    捐罪，然本院係認定陳得源實為逃漏土地直接贈與予庚○○
    而產生應繳納之贈與稅，而虛作資金流程以被告寅○○、丑
    ○○、乙○○等人為人頭成立虛偽買賣契約，以假買賣真贈
    與方式達成逃漏贈與稅課徵之目地，此與上訴人於刑事附帶
    民事上訴暨訴之變更追加狀所提出之事實（按：係以被告寅
    ○○、丑○○、乙○○與庚○○、甲○○共同偽造不實買賣
    契約，資金來源間接或直接來自於陳得源之帳戶，雙方自始
    未存有所有權移轉之合意，而有行使偽造私文書）並不相同
    ，上訴人主張被上訴人庚○○、丑○○、乙○○、寅○○等
    行使偽造私文書之事實，業經本院認定犯罪不能證明，因與
    前開有罪部分具牽連犯之裁判上一罪關係，而不另為無罪諭
    知，則上述不另為無罪諭知之部分，實質上與諭知無罪有同
    一效力。又本院雖撤銷原審判決，並改判共同連續納稅義務
    人以詐術逃漏稅捐罪，然上訴人所主張者為被上訴人庚○○
    、丑○○、乙○○、寅○○等人行為，明顯違反民法第 184
    條規定，侵害繼承人之遺產，本院既認定陳得源與被告庚○○、丑○○、乙○○、寅○○以假買賣方式移轉名下土地，
    虛作資金流程外觀而行贈與之實，則系爭土地實為陳得源生
    前所贈與被告庚○○，是被上訴人庚○○、丑○○、乙○○
    、寅○○等人行為，並未侵害繼承人之遺產，職是，上訴人
    之請求，不應准許。原審駁回上訴人關於被上訴人寅○○、
    丑○○、乙○○、庚○○於原審之訴，理由與本院所認定者
    ，雖有不同，惟結論並無二致，上訴人就此部分提起本件上
    訴，求予撤銷改判如訴之聲明，自無理由，應予駁回。
  (四)被上訴人卯○○關於訴之聲明二、部分，此部分業經本院認
    定犯罪不能證明，因與前開卯○○有罪部分具牽連犯之裁判
    上一罪關係，而不另為無罪諭知，則上述不另為無罪諭知之
    部分，實質上與諭知無罪有同一效力，原審駁回上訴人關於
    此部分於原審之訴，理由與本院所認定者，雖有不同，結論
    並無二致，上訴人就此部分提起本件上訴，求予撤銷改判如
    訴之聲明，亦無理由，應予駁回。
四、依刑事訴訟法第490條、第368條、第504條第1項，判決如主
    文。
中    華    民    國    99    年    6     月    22    日
                  刑事第十四庭審判長法  官  陳志洋
                                    法  官  謝靜慧
                                    法  官  梁耀鑌
以上正本證明與原本無異。
如不服本判決，應於收受送達後十日內向本院提出上訴書狀，其
未敘述上訴之理由者並得於提起上訴後十日內向本院補提理由書
（均須按他造當事人之人數附繕本）「切勿逕送上級法院」。
                                    書記官  莊淑茹
中    華    民    國    99    年    6     月    23    日

司法院資訊處製作；財團法人民間司法改革基金會備份。
